【裁判字號】    97,交聲,298
【裁判日期】    970930
【裁判案由】    違反道路交通管理處罰條例聲明異議
【裁判全文】
臺灣基隆地方法院交通事件裁定
移送機關即
原處分機關  交通部公路總局臺北區監理所基隆監理站
異  議  人
即受處分人  乙○○
上列異議人即受處分人因違反道路交通管理處罰條例聲明異議案
件，對於交通部公路總局臺北區監理所基隆監理站於中華民國97
年8月13日所為之處分（原處分案號：基監字第裁42-AEV789494
號、42-AEV789495號、42-AEV789496號），聲明異議，本院裁定
如下：
    主  文
原處分撤銷。
乙○○不罰。
    事  實
一、原處分意旨略以：異議人即受處分人於民國97年8月9日上午
    10時56分許，騎乘車牌號碼LP6-562號重型機車，在臺北市
    ○○○路三段，因紅燈右轉、機車行駛快車道，經警指揮攔
    停，拒絕停車接受稽查逃逸而違規，為警依法舉發，核無不
    合。就紅燈右轉部分，經交通部公路總局臺北區監理所基隆
    監理站以基監字第裁42-AEV789494號，依道路交通管理處罰
    條例第53條第2項與第63條第1項第3款裁處異議人罰鍰新臺
    幣600元並記違規點數3點；就機車行駛快車道部分，經交通
    部公路總局臺北區監理所基隆監理站以基監字第裁42-AEV78
    9495號，依道路交通管理處罰條例第45條第13款、第63 條
    第1項條第1款裁處異議人罰鍰新臺幣600元並記違規點數1點
    ；就經警指揮攔停，拒絕停車接受稽查逃逸部分，經交通部
    公路總局臺北區監理所基隆監理站以基監字第裁42-AEV7894
    96號，依道路交通管理處罰條例第60條第1項規定裁處異議
    人罰鍰新台幣3000元等語。
二、異議意旨略以：處分之內容與客觀事實不符，又未附照片，
    且警員於電話中曾自承其可能看錯了等情。
三、按「犯罪事實應依證據認定之，無證據不得認定犯罪事實。
    」、「不能證明被告犯罪者，法院應諭知無罪之判決」。刑
    事訴訟法第154條第2項、第301條第1項定有明文。次按認定
    犯罪事實所憑之證據，雖不以直接證據為限，間接證據亦包
    括在內；然而無論直接或間接證據，其為訴訟上之證明，須
    於通常一般之人均不致有所懷疑，而得確信其為真實之程度
    者，始得據為有罪之認定，倘其證明尚未達到此一程度，而
    有合理之懷疑存在時，即應為有利於被告之認定，更不必有
    何有利之證據（最高法院30年上字第816號判例、76年臺上
    字第4986號判例參照）。而法院受理交通事件，準用刑事訴
    訟法之規定，道路交通管理處罰條例第89條前段規定甚明，
    是當法院踐行調查證據程序完畢後，如就原處分機關所認定
    違規事實仍有合理懷疑，應對受處分人為有利之認定。
四、本件原處分機關認異議人涉有前揭闖紅燈等之違規行為，係
    以臺北市政府警察局大安分局舉發違反道路交通管理事件通
    知單及舉發員警當場目擊為其論據，惟異議人乙○○堅詞否
    認有前揭違規行為。辯稱：伊沒有騎到台北去，伊年紀那麼
    大，頂多騎到大武崙那邊而已，伊是自己騎而已，沒有將機
    車借給他人騎乘云云。經查：
(一)、證人即舉發員警甲○○於本院調查時具結證稱：「我當時是
    以紀錄車牌為主，長官是要求要紀錄騎車的人衣服、顏色及
    車牌，因時間很短，我只有紀錄車牌而已，沒有記車子的顏
    色」、「我沒有辦法辨識機車之廠牌」、「騎乘該LP6-562
    號重型機車人，有戴純白色的安全帽」，是以依證人所述，
    當時並未記住騎乘機車之人及機車廠牌等特徵，僅記錄車牌
    而已，而依異議人所提供之當天騎乘機車時所戴之安全帽照
    片以觀，係咖啡色與白色相間，並非如證人所述，騎乘機車
    之人，係戴純白色安全帽。又證人甲○○證稱，騎乘該機車
    之人係年輕人，大約20歲而己，並不是在庭之異議人，異議
    人陳稱，並沒有將機車出借他人所使用，且異議人之年齡已
    是耄耋之年，體力是否能負荷從基隆騎乘機車至台北市區，
    亦令人懷疑？
(二)、綜上所述，並無法排除證人即舉發員警記錯車牌之可能性？
    是以異議人是否為當時員警所告發之對象，即有疑義！據此
    ，顯然俱未達到「通常一般之人均不致有所懷疑，而得確信
    其為真實」之程度，則本於「罪疑利益歸於被告（亦即，倘
    有懷疑則從被告之利益作解釋）」之證據法則，本院更應逕
    為對受處分人有利之認定，俾期提昇法院事後審查舉發交通
    違規處分之制度功能，暨交通主管機關提升取締交通違規之
    技術。
五、綜上所陳，原處分機關徒憑舉發通知單及96年10月17日北市
    警安分交字第09632703300號台北市政府警察局大安分局之
    書函（即函覆略以「執法程序並無不當」）等書面資料，即
    對異議人驟為裁罰，亦屬不當。兼以本院在踐行完畢調查證
    據之程序以後，復尚無由形成「異議人確有該當於道路交通
    管理處罰條例所列各該處罰構成要件事實」之確信，按諸首
    揭說明，自應逕為對異議人有利之推認，爰依法撤銷原處分
    ，並另為異議人不罰之諭知。
六、據上論斷，應依道路交通案件處理辦法第20條前段，裁定如
    主文。
中    華    民    國    97    年    9     月    30    日
                  交通法庭法  官  陳伯厚
以上正本證明與原本無異。
對於本件裁定如有不服，應於收受送達後5日內，向本院提出抗
告書狀，敘述抗告之理由，抗告於臺灣高等法院。
中    華    民    國    97    年    9     月    30    日
                          書記官  黃士元


司法院資訊處製作；財團法人民間司法改革基金會備份。
